【裁判字號】    89,上訴,231
【裁判日期】    891121
【裁判案由】    偽造文書
【裁判全文】
臺灣高等法院花蓮分院刑事判決                    八十九年度上訴字第二三一號
    上   訴   人  臺灣台東地方法院檢察署檢察官
    上訴人即被告  乙○○
    指定  辯護人  甲○○
右上訴人等因被告偽造文書案件，不服臺灣臺東地方法院八十九年度訴字第五九號中
華民國八十九年七月三十一日第一審判決（起訴案號：臺灣臺東地方法院檢察署八十
九年度偵字第五十九號），提起上訴，本院判決如左：
    主  文
原判決撤銷。
乙○○行使偽造公文書，足以生損害於公眾及他人，累犯，處有期徒刑捌月。扣案偽
造之臺灣臺東地方法院檢察署「八十八年度偵字第三０九七號詐欺案件」刑事傳票壹
紙，沒收。
    事  實
一、乙○○係精神耗弱之人，曾因偽造有價證券等案件，於民國（下同）八十一年四
    月九日經本院判處有期徒刑三年四月確定，於八十四年九月十三日縮短刑期假釋
    期滿執行完畢。竟仍不知悔改，擬騙其已離婚之妻子林麗欣返回臺東，於八十八
    年十二月二十日前後，在台東市○○路○段四八八巷四十六號住處內，以台灣台
    東地方法院檢察署（下稱台東地檢署）八十八年度偵字第三００七號等案號之刑
    事傳票，挖補、盜用台東地檢署檢察官張添興與書記官陳明建之印文，挖補前揭
    多紙傳票上之「二十四」、「九」、「被告」等字樣，並重新繕打被傳喚人姓名
    為「林麗欣」後，偽造成台東地檢署荒股檢察官張添興於八十八年十二月十八日
    所簽發，用以傳喚台東地檢署八十八年偵字第三０九七號詐欺案被告林麗欣，應
    於八十八年十二月二十四日上午九時三十分，到台東地檢署應訊之刑事傳票之公
    文書一紙，足以生損害於執行公眾事務之台東地檢署及林麗欣等人。乙○○並隨
    即將所偽造之前揭刑事傳票影印後，於八十八年十二月二十一日郵寄至台中市○
    ○○街二三二號十三樓之一林麗欣之住處，行使偽造之前揭傳票。嗣經林麗欣向
    台東地檢署查詢該傳票是否真實，為該署書記官發現而報告檢察官循線查獲，並
    扣得該署八十八年度偵字三００七號刑事傳票原本、乙○○所偽造之八十八年度
    三０九七號詐欺案件刑事傳票原本各一紙。
二、案經台灣台東地方法院檢察署檢察官自動檢舉偵查起訴。
    理  由
一、右揭犯罪事實，業據上訴人即被告（以下簡稱被告）乙○○於偵、審中坦承不諱
    。並有台東地檢署八十八年度偵字三００七號刑事傳票原本一紙、被告所偽造之
    八十八年度三０九七號刑事傳票原本一紙、及林麗欣傳真至台東地檢署之偽造刑
    事傳票影本一紙扣案足憑，復有搜索現場之照片七幀附卷可証。本件事証明確，
    被告犯行堪以認定。
二、核被告所為係犯刑法第二百十六條、第二百十一條之行使偽造公文書罪，其盜用
    印文係偽造公文書之部分行為，偽造公文書之低度行為被行使之高度行為所吸收
    ，均不另論罪。另被告於八十一年四月間曾因偽造有價証券等案件，經法院判處
    有期徒刑三年四月確定，並於八十四年九月十三日縮短刑期假釋期滿執行完畢，
    有台灣高等法院被告全國前案紀錄表一份附卷可稽，茲於刑之執行完畢五年內再
    犯有期徒刑以上之本罪，為累犯，應依法加重其刑。又被告經其母親游明月到庭
    陳稱其精神況狀不佳，經原審送馬偕紀念醫院台東分院鑑定結果，認其精神診斷
    為：「一、妄想症、二、疑以反社會性人格傾向、三、安非他命依賴已全癒。雖
    然目前仍於精神科規則求診，但其精神病症仍持續出現而影響其思考及行為，無
    法充分考慮其行為結果，對外界現實之判斷能力不足，其精神狀態至少達精神耗
    弱之程度。」有馬偕紀念醫院台東分院八十九年六月十二日馬院字第乙八九八０
    三八號函附之精神鑑定報告書一份附卷足憑；被告行為既在精神耗弱下所為，亦
    應依刑法十九條第二項規定減輕其刑；並依刑法第七十一條規定先加後減。
三、檢察官移送併案審理（案號：臺灣臺東地方法院檢察署八十九年度偵字第一六五
    五號）意旨略以：乙○○於八十八年十二月一日左右，在台東市○○路○段四八
    八巷四十六號住處內，偽造林麗欣名義所簽發之本票，並偽造賴俊傑名義之告訴
    狀，虛構林麗欣向賴俊傑借款不還，並行使所偽造林麗欣名義之本票影本，向臺
    東地檢署告訴林麗欣涉犯詐欺罪嫌；迨至八十八年十二月二十三日，又偽造賴俊
    傑名義製作撤回告訴狀，撤回前開告訴，涉犯偽造有價證卷、偽造私文書與誣告
    等罪嫌等語。訊之被告乙○○堅決否認有此部分犯行，辯稱本票是林麗欣開的，
    委託伊向賴俊傑借錢，告訴狀是賴俊傑委託伊寫的，撤回狀是賴俊傑寫的，這一
    件與伊要叫林麗欣回來，偽造傳票根本無關等語。核與本件起訴部份係偽造公文
    書後持以行使之行為，其罪名與犯罪構成要件均不同，並無連續犯、想像競合犯
    ，或牽連犯等裁判上一罪關係，自非起訴效力所及，本院無從併予審理，應由檢
    察官另行偵辦，附此敘明。
四、原審對被告論罪科刑，固非無見；惟被告前因偽造有價証券等案件，經法院判處
    有期徒刑三年四月確定，而於八十四年九月十三日縮短刑期假釋期滿執行完畢，
    詳如前述，原審未詳酌卷證資料，誤認為係於八十四年十月八日執行完畢；又未
    將宣告沒收之臺灣臺東地方法院檢察署「八十八年度偵字第三０九七號詐欺案件
    」刑事傳票壹紙，是否扣案於事實欄載明，均有未洽。檢察官上訴意旨以移送併
    案審理部分與前開論罪部分有牽連犯之裁判上一罪關係，指摘原判決不當；及被
    告上訴意旨指稱係遭政治迫害云云，固均無理由，然原判決既有未當，仍應撤銷
    改判。爰審酌被告品行、犯罪動機、精神狀態、犯罪所生危害、犯後態度尚佳等
    一切情狀，量處如主文第二項所示之刑。又扣案偽造之前揭台東地檢署八十八年
    度偵字第三０九七號刑事傳票一紙，係被告犯罪所得之物，應依刑法第三十八條
    第一項第三款規定宣沒收。
據上論斷，應依刑事訴訟法第三百六十九條第一項前段、第三百六十四條、第二百九
十九條第一項前段，刑法第二百十一條、第二百十六條、第四十七條、第十九條第二
項、第三十八條第一項第三款，判決如主文。
本案經檢察官翟光軍到庭執行職務
中      華      民      國      八十九      年    十一    月  二十一  日
                                    審判長法官  莊  謙  崇
                                          法官  黃  永  祥
                                          法官  林  德  盛
右正本證明與原本無異。
如不服本判決應於送達後十日內向本院提出上訴狀。其未敘述理由者，並應於提出上
訴狀後十日內向本院補提理由狀(均須附繕本)。
                                        書記官  盧  夷  狄
中      華      民      國      八十九      年    十一    月  二十一  日
刑法第二百十一條：
偽造、變造公文書，足以生損害於公眾或他人者，處一年以上七年以下有期徒刑。
刑法第二百十六條：
行使第二百十條至第二百十五條之文書者，依偽造、變造文書或登載不實事項或使登
載不實事項之規定處斷。


司法院資訊處製作；財團法人民間司法改革基金會備份。
